臺灣新北地方法院板橋簡易庭小額民事判決
　　　　　　　　　　　　　　　　　　110年度板小字第896號

原　　告　劉姿君　
被　　告　李金水　
上列當事人間返還借款事件，於民國 110年10月25日經言詞辯論
終結，本院判決如下：
    主      文
被告應給付原告新臺幣玖萬元，及自民國一一○年三月十三日起
至清償日止，按週年利率百分之五計算之利息。
訴訟費用新臺幣壹仟元由被告負擔。
本判決得假執行。
    事實及理由
一、原告起訴主張：緣被告於109年6月 3日向原告口頭借款，後
    原告於隔日即6月4日分別匯款新臺幣（下同）5萬元及4萬元
    至被告指定帳戶，並於同日11時35分於通訊軟體LINE上向被
    告確認借款時間需多久，遂被告回覆「不知道，儘快」；顯
    見兩造對原告匯款2筆共計9萬元至被告帳戶為借貸關係並無
    爭議。綜上所述，本案僅於要求被告返還借款，被告竟以與
    本案無關之男女感情為由抗辯而避談向原告借貸事實，被告
    利用原告愛慕被告之意向原告借款，後原告向被告追討此筆
    款項，惟被告雖口頭承諾將會處理該款項。詎料被告一再推
    諉、塘塞，顯見被告並無處理本案款項之意願。為此，依消
    費借貸契約之法律關係，提起本件訴訟。並聲明：被告應給
    付原告 9萬元及自起訴狀繕本送達翌日起至清償日止，按年
    息百分之5計算之利息。
二、被告則以：原告起訴主張被告曾向原告借款等事由云云，並
    非事實。實際情形為原告與被告於109年3月在交友軟體相識
    ，並於某日晚間邀約被告至原告租屋處飲酒，而後被告不勝
    酒力，於當晚留宿原告租屋處，合意與原告發生關係。其後
    原告希望被告能多花時間至原告租屋處陪伴，但被告基於生
    活壓力需要把時間留在工作上而有所為難，原告便向被告表
    明，自己有1筆約3,000元左右美金存款用不到，也本來就有
    意要留給被告做業績使用。便向被告提出願將 3,000元之美
    金換成新臺幣「贈與」被告使用，換取被告每週至少至其租
    屋處陪伴2次並至少一晚留宿之要求。被告當時因經濟上壓
    力考量便答應原告之要求。原告所交付之9萬元乃係原告有
    條件之贈與而非借貸，原告主張依消費借貸返還上開款項並
    無理由，並聲明：原告之訴駁回。
三、本院之判斷：
    原告主張於上揭期日，以匯款至被告所有之銀行帳戶之方式
    交付被告9萬元（下稱系爭款項），業據提出交易明細及LIN
    E通訊對話截圖為證（見臺灣臺北地方法院109年度北小字第
    5504號卷，下稱北院卷，第25至27頁），復為被告所不爭執
    ，惟原告主張係基於消費借貸之原因關係而交付被告系爭款
    項，被告應返還借款等節，則為被告所否認，並以前揭情詞
    置辯，是本件爭點厥為：■怴B原告交付之系爭款項係借款或
    贈與？■芊B原告依借貸法律關係請求被告返還系爭款項及法
    定利息有無理由？茲分述如下：
■怴B原告交付之系爭借款係借款或贈與？
  ■茷鷅椪禷O借貸者，謂當事人一方移轉金錢或其他代替物之所
    有權於他方，而約定他方以種類、品質、數量相同之物返還
    之契約；稱贈與者，謂當事人約定，一方以自己之財產無償
    給與他方，他方允受之契約。民法第 474條第1項、第406條
    分別定有明文。是以贈與及消費借貸均有可能移轉金錢予他
    人，其差異為贈與係以自己之財產無償給予他人，故贈與之
    後不須返還，而消費借貸則係以金錢或其他代替物借予他方
    ，因其並非無償給予，故他方負有返還之義務。是當事人間
    移轉金錢，究係贈與抑借貸，自應探求其移轉金錢之原因及
    其應否返還而定。
  ■珚g查，觀諸原告所提之LINE通訊軟體（下稱LINE）對話截圖
    ，被告稱「9萬」，而原告回以「嗯，你要借多久？」，復
    被告稱「不知道呀」、「盡快」等語（見109年度北小字第
    5504號卷第27頁），探究原告所為用語為「借」、「多久」
    等語，足證原告交付系爭款項予被告時之真意係預期被告於
    一定期間內能夠返還上揭款項，並非無償給予，且從被告回
    答以「盡快」等語益徵被告於收受系爭款項時，明知對此筆
    款項負有返還之義務，則兩造間就成立消費借貸之意思表示
    業合於一致，被告辯稱上開款項乃係有條件之贈與云云，顯
    係臨訟置辯，尚無可採，應認原告主張為實在。
■芊B原告依借貸法律關係請求被告返還系爭款項及法定利息有無
    理由？
  ■茷鰣犮峇H應於約定期限內，返還與借用物種類、品質、數量
    相同之物，未定返還期限者，借用人得隨時返還，貸與人亦
    得定一個月以上之相當期限，催告返還，民法第 478條定有
    明文。
  ■珚g查，兩造間就原告交付予被告系爭款項之原因關係乃係消
    費借貸關係，業經審認於前，而據原告所提之LINE通訊紀錄
    截圖，無從證明兩造就返還期限有合意約定，且原告亦自承
    「該款項暫無急用，並未訂明還款期限」、「原告當時無意
    約定利率」等語（見本院卷第65頁），是兩造間之消費借貸
    核屬民法第478條後段之未訂返還期限之消費借貸，依上開
    法文，原告自得隨時定一個月以上之相當期限，催告被告返
    還。
  ■悁葫d，原告於109年9月14日傳送訊息「那妳可以請他把借的
    錢還我了嗎」至被告使用之LINE帳號，由自稱被告女友者代
    為回應，可認有催告被告返還上開消費借貸款項之意，固上
    開訊息係由被告友人代為回應，然原告既將上開催告返還通
    知傳送於被告可得支配之LINE帳號範圍內，而置於被告隨時
    可以了解其內容之客觀狀態，應認表意人即原告之意思表示
    已到達相對人即被告而發生效力，不以被告實際讀取為必要
    （最高法院109年度台上大字第908號裁定）。準此，應認原
    告業已催告被告返還上開消費借貸款項，而自上開催告時起
    自本件起訴狀繕本送達被告時止已逾一個月以上之相當期限
    ，是以原告主張被告應返還上開消費借貸款項，即屬有據。
四、末按給付無確定期限者，債務人於債權人得請求給付時，經
    其催告而未為給付，自受催告時起，負遲延責任。其經債權
    人起訴而送達訴狀，或依督促程序送達支付命令，或為其他
    相類之行為者，與催告有同一之效力；遲延之債務，以支付
    金錢為標的者，債權人得請求依法定利率計算之遲延利息；
    應付利息之債務，其利率未經約定，亦無法律可據者，週年
    利率為5％，民法第229條第2項、第233條第1項前段及第203
    條分別定有明文。查原告所提民事起訴狀繕本於110年 3月2
    日寄存於被告戶籍地之警察機關，有本院送達證書可稽（見
    本院卷第21頁），依民法第138條第2項，於同年 3月12日生
    送達之效力，原告自得請求被告給付自該狀送達翌日即110
    年3月13日起至清償日止，按週年利率5％計算之利息。
五、綜上所述，原告依消費借貸之法律關係，請求被告給付90,0
    00元，及自起訴狀繕本送達翌日即110年3月13日起至清償日
    止，按法定利率即週年利率 5％計算之利息，為有理由，應
    予准許。
六、本件係就民事訴訟法第436條之8訴訟適用小額程序所為被告
    敗訴之判決，爰依同法第 436條之20規定，職權宣告假執行
    。
七、訴訟費用負擔之依據：民事訴訟法第78條。本件訴訟費用額
    ，依後附計算書確定如主文所示金額。
中　　華　　民　　國　 110　　年　　11　　月　　5 　　日
                  臺灣新北地方法院板橋簡易庭
                              法  官  吳孟竹
計   算   書
項        目        金   額（新臺幣）        備     註
第一審裁判費            1,000元
合        計            1,000元
 
以上為正本係照原本作成。
對於本件判決如有不服，應於收受送達後20日內向本院提出上訴
書狀，上訴於本院合議庭，並按他造當事人之人數附具繕本。當
事人之上訴，非以判決違背法令為理由不得為之，上訴狀應記載
上訴理由，表明下列各款事項：
（一）原判決所違背之法令及其具體內容。
（二）依訴訟資料可認為原判決有違背法令之具體事實。
如未於上訴後20日內補提合法上訴理由書，法院得逕以裁定駁回
上訴。
中　　華　　民　　國　 110　　年　　11　　月　　5 　　日
                              書記官  呂亞馨